最高法院刑事判決　　　　　　　　　　　　　　　八十八年度台上字第六三八○號
　　上　訴　人　甲○○
右上訴人因自訴人乙○○自訴偽造文書案件，不服台灣高等法院台南分院中華民國八
十六年十一月六日第二審判決（八十六年度上訴字第一五四四號，自訴案號：台灣雲
林地方法院八十五年度自字第七十六號），提起上訴，本院判決如左：
    主  文
上訴駁回。
    理  由
按刑事訴訟法第三百七十七條規定：上訴於第三審法院，非以判決違背法令為理由，
不得為之，是提起第三審上訴，應以原判決違背法令為理由，係屬法定要件，且必須
依據卷內資料為具體之指摘，並足據以辨認原判決已具備違背法令之形式，始屬相當
。本件原判決綜合卷內證據資料，撤銷第一審之不當判決，改判仍論處上訴人甲○○
行使偽造私文書，足以生損害於他人，處有期徒刑六月之罪刑，已詳其所憑之證據
及認定之理由，並說明上訴人否認本件犯罪所持辯解，係飾卸刑責之詞，不足採取。
從形式上觀察，原判決要無採證認事違背經驗法則、論理法則或理由矛盾之違背法令
情形。上訴意旨略稱：(一)原判決採取證人陳瑞雄於第一審之證詞而認定自訴人指訴上
訴人冒用蔡秀月名義標會為真實，有證據上理由矛盾之違法。(二)蔡秀月委託上訴人標
會，得標後，復將會款借給上訴人，由上訴人簽發六張支票分期償還，以上事實，原
審未依職權調查，亦未於判決理由說明不予調查之理由，遽以該六張支票不足作為上
訴人有利之證據云云，殊屬違法。(三)上訴人不服第一審之判決而提起第二審上訴，原
審竟將第一審諭知有期徒刑三月改判為有期徒刑六月，較原判決之刑為重，違背刑事
訴訟法第三百七十條規定，有判決適用法則不當之違法。(四)提出戶籍謄本請求宣告緩
刑等語。惟查原判決採取證人陳瑞雄於第一審之證詞，作為認定乙○○、蔡秀月夫婦
並未標會而係上訴人冒蔡秀月名義標會等事實之補強證據，經核與證據法則並無違背
；又上訴人簽發六張支票交付自訴人一節，原判決已於理由內說明該六張支票不足作
為有利於上訴人之證據之論斷理由；復按由被告上訴或為被告之利益而上訴者，第二
審法院不得諭知較重於原審判決之刑，刑事訴訟法第三百七十條前段固定有明文，但
自訴人為被告之不利益而上訴者，自不受前述規定之限制；本件上訴人於第一審判決
後，固為其利益而提起第二審上訴，然自訴人亦以第一審判決量刑過輕為由，為被告
之不利益而提起第二審上訴，有自訴人之上訴狀附於原審卷宗可稽，應不受前述不利
益變更禁止原則之拘束，原審諭知較重於第一審判決之刑，自不得指為違法。上訴意
旨徒憑己見，任意指摘，核與前揭得為第三審上訴理由之法定要件不相適合，應認其
上訴為違背法律上之程式，予以駁回。又本件為程序判決，上訴人提出戶籍謄本聲請
宣告緩刑，本院無從審酌，併予明。
據上論結，應依刑事訴訟法第三百九十五條前段，判決如主文。
中      華      民      國    八十八    年      十一    月      十一    日
                              最高法院刑事第一庭
                                  審判長法官  施  文  仁
                                        法官  張  淳  淙
                                        法官  林  永  茂
                                        法官  蕭  仰  歸
                                        法官  洪  佳  濱
      右正本證明與原本無異
                                              書  記  官
中      華      民      國    八十八    年      十一    月     十八     日
